臺灣臺北地方法院行政訴訟判決　
110年度簡字第69號
110年10月14日言詞辯論終結
原      告  黃沐慈即沐宸早餐屋

被      告  臺北市政府勞動局

代  表  人  陳信瑜  
訴訟代理人  洪三凱  
            何儀筠  
訴訟代理人  
兼送達代收  
人          楊翔崴  
上列當事人間就業服務法事件，原告不服臺北市政府民國110年2
月2日府訴二字第1106100149號訴願決定，提起行政訴訟，本院
判決如下：
    主  文
原告之訴駁回。
訴訟費用新臺幣貳仟元由原告負擔。　　
    事實及理由
一、事實概要：
　　原告於民國（下同）109年5月起至109年8月13日期間以日薪
    新臺幣（下同）1,100元為對價，聘僱未經許可之越南籍外
    國人NGUYEN VAN TUONG（護照號碼：M0000000，下稱N君）
    於其所經營之「媽媽樂早餐屋」（地址：臺北市○○區○○○路0
    00號）從事切菜、備料等工作。經內政部移民署北區事務大
    隊臺北市專勤隊（下稱專勤隊）會同被告所屬臺北市勞動力
    重建運用處（下稱重建處）於109年8月13日查獲，專勤隊乃
    於當日訪談N君及原告，並分別製作偵詢（調查）筆錄及談
    話紀錄，由重建處以109年8月19日北市勞運檢字第10930845
    23號函移請被告處理。嗣被告分別以109年8月28日北市勞職
    字第1096102224號及同年10月6日北市勞職字第1096109723
    號函請原告陳述意見，經原告陳述意見後，被告審認原告違
    反就業服務法第57條第1款規定，乃依同法第63條第1項及臺
    北市政府處理違反就業服務法事件統一裁罰基準（下稱裁罰
    基準）第3點項次41等規定，以109年10月15日北市勞職字第
    10960940191號裁處書（下稱原處分），處原告15萬元罰鍰
    。原處分於109年10月19日送達，原告不服，於109年11月13
    日經由被告向臺北市政府提起訴願，經臺北市政府於110年2
    月2日以府訴二字第1106100149號訴願駁回。原告仍不服，
    於110年2月25日向本院提起行政訴訟。
二、原告起訴主張：
　　N君來店應徵，為求慎重所以請N君出示證件正本，並交1份
    影本給原告保存，於109年5月5日打1999專線詢問被告如何
    才能錄用越南籍外國人，被告當時回復表示，只要證件備註
    持證人工作不須申請工作許可就可以。原告在5月13日撥195
    5專線再次確認，勞動部也是回復上述內容答案，因此不疑
    有他；N君給的影本上有一面是中華民國居留證，另一個是
    外國人工作許可證，期限都是在有效日期。原告在僱用之前
    已經善盡了向主管機關諮詢的義務，也善盡了雇主查驗證件
    的義務，並將證件影印留存，所以才相信N君是可以工作的
    ；原告該注意的都注意了，不知道N君欺騙，不是故意錄用
    他；依行政罰法第7條違反行政罰法上義務之行為非出於故
    意或過失者，不予處罰等情，並聲明：訴願決定及原處分均
    撤銷。
三、被告則以：
　　原告雖主張於109年5月5日及5月13日有致電詢問聘僱外國人
    相關事項，惟其檢附之語音通話費明細尚難證明通話人詢問
    之內容。又原告未經許可聘僱N君工作，對於N君得否不經許
    可在臺工作一事，本應覈實查證其相關證明文件確認，縱原
    告依N君提供之外僑居留證誤認N君為外籍配偶，仍應依管理
    辦法第6條第3項規定，核對其外僑居留證及依親戶籍資料正
    本，確認其係獲准居留之外籍配偶，始得聘僱。此乃雇主之
    義務，尚非地方勞動主管機關之法定義務，另原告認被告應
    照會商業處供申請商家提供指引及查詢證件管道一節，目前
    法無規定。本件N君於專勤隊調查時僅表示有出具偽造的居
    留證跟工作證予原告，並未表示其有出具依親戶籍資料;原
    告於專勤隊調查筆錄亦未提及N君有出具依親戶籍資料，後
    於陳述意見時稱有請N君提供依親資料核對，惟其並未留存
    相關資料可資佐證。是尚難認原告已善盡核對N君外僑居留
    證及依親戶籍料正本，以查證確認N君身分之義務，自不得
    於事後以不知N君欺騙為由，冀邀免責。原告違反就服法第5
    7條第1款規定事實明確，難謂無過失，是訴訟主張，不足採
    據。被告審認原告係第1次違規，依就業服務法第63條第1項
    及裁罰基準第3點第41項規定，處原告法定最低額15萬元罰
    鍰，並無不當或違法之處，原處分應予維持等語置辯，並聲
    明：原告之訴駁回。
四、本院之判斷：
㈠、按「雇主聘僱外國人不得有下列情事：一、聘僱未經許可、
    許可失效或他人所申請聘僱之外國人。」就業服務法第57條
    第1款定有明文。又「違反…第57條第1款…規定者，處新臺幣
    15萬元以上75萬元以下罰鍰。」同法第63條第1項定有明文
    。原告客觀上有聘僱未經許可之越南籍外國人N君，於原告
    經營之沐宸早餐屋從事切菜、備料，此有專勤隊109年8月13
    日原告之談話紀錄（原處分可閱卷第8-11頁）、109年8月13
    日訪談N君之偵詢（調查）筆錄（原處分不可閱卷第1-6頁）
    、外籍勞工業務檢查表（原處分可閱卷第15頁）、現場採證
    照片（原處分可閱卷第17頁）、內政部移民署外人居停留資
    料查詢（外勞）明細內容（原處分不可閱卷第7頁）附卷可
    稽。惟原告主張其係受騙而聘僱N君，主觀上無違反行政法
    上義務之故意或過失等情，則為被告所否認，是本件原告有
    無違反就業服務法第57條第1款之故意或過失，即為本件之
    爭點。
㈡、本件原告一再主張已盡其注意義務，其無違反行政法上義務
    之故意或過失云云，惟查：
　⒈按就業服務法第48條第1項本文及但書第2款規定：「雇主聘
    僱外國人工作，應檢具有關文件，向中央主管機關申請許可
    。但有下列情形之一，不須申請許可：…二、外國人與在中
    華民國境內設有戶籍之國民結婚，且獲准居留者。」雇主聘
    僱外國人許可及管理辦法第6條第3項規定：「雇主聘僱本法
    第48條第1項第2款規定之外國人從事工作前，應核對外國人
    之外僑居留證及依親戶籍資料正本。」故原告聘僱外國人從
    事工作應先申請許可，與在中華民國境內設有戶籍之國民結
    婚且獲准居留之外國人，雖不須申請許可，聘僱前仍應核對
    外僑居留證及依親戶籍資料正本。
　⒉關於N君應徵及錄取之過程，參諸109年8月13日訪談N君之偵
    詢（調查）筆錄（原處分不可閱卷第1-6頁），「（問：你
    至該店工作為何人所應徵？應徵時是否有出示身分證件予負
    責人查看？）答：我是跟老闆娘應徵的。我有拿偽造的居留
    證跟工作證給老闆娘看。」「（問：本隊人員查察時，經該
    店老闆娘出示所示之阮文想之中華民國居留證及勞動部外國
    人工作許可證影本（統一證號：HC0000000，護照號碼：M00
    0000，下稱該居留證及工作證），並稱該居留證及工作證是
    你於應徵時所出示，該居留證及工作證是否即為你所出示之
    偽變造之證件？）答：是，我拿正本給老闆娘看，然後老闆
    娘有影印下來。」並經N君簽名確認在案。再參酌專勤隊109
    年8月13日原告之談話紀錄（原處分可閱卷第8-11頁）：「
    （問：N工至該店上班係由何人所應徵？你於應徵N工時是否
    有檢視渠證件？）答：我應徵的。他有提供工作證及居留證
    給我，我有影印工作證跟居留證下來提供給你們。」並經原
    告簽名確認在案。依上開筆錄及談話紀錄內容，足見原告於
    應徵N君時，並未查驗N君之依親證明。如原告依前揭規定查
    驗依親戶籍資料證明，則可得知N君提供之居留證紀載內容
    ：「拘留事由：依親-妻-范…居留地址：臺北市內湖區…」之
    真偽，惟原告未查驗N君依親戶籍資料正本，實難謂已盡雇
    主之身分查驗義務而可卸責。
　⒊另原告109年10月10日陳述意見書記載略以：「當時請N君出
    示他的居留證時有一併請他提供其依親相關資料給我核對……
    」；以及於言詞辯論期日時稱：「我不是沒有核對該外國人
    的依親資料，只是我當時沒有備份下來……」等語，原告雖一
    再主張其於聘僱N君時有查驗N君之依親相關資料。惟原告並
    未提出相關證據以實其說，再參諸前述N君應徵及錄取之過
    程，原告之主張，本院尚難以採信。
　⒋至原告主張其曾向市府人員詢問聘請外籍移工應注意之事項
    ，以及主張被告機關未盡對民眾宣導之義務云云。惟觀諸原
    告所提出之臺北市勞動力重建運用處宣導合法聘僱外籍勞工
    （含外籍配偶、大陸配偶）宣導單紀載：「……若欲聘僱與在
    我國境內設有戶籍之國民結婚且獲准居留之新住民（外籍配
    偶）從事工作，其不須申請工作許可（故並無「工作證」）
    惟須查驗其居留證「正本」（並確定是應徵者本人而非假冒
    他人身分），並請一併查看其「戶籍謄本正本」以確認其為
    依親之身分。……」（本院卷第137頁），可見該宣導單已清
    楚載明持依親居留證者並無工作證，惟需一併查看其戶籍謄
    本正本，確認該外國人之依親身分。是原告未查驗N君依親
    戶籍資料正本，實難謂已盡雇主之身分查驗義務，而有應注
    意並能注意而不注意之過失，至為明確。被告依就業服務法
    第63條第1項規定，以原處分裁處原告，尚無違法或不當。
㈢、末按，逾越權限或濫用權力之行政處分，以違法論；行政機
    關依裁量權所為之行政處分，以其作為或不作為逾越權限或
    濫用權力者為限，行政法院得予撤銷，行政訴訟法第4條第2
     項、第236條、第201條分別定有明文。又裁處罰鍰，應審
    酌違反行政法上義務行為應受責難程度、所生影響及因違反
    行政法上義務所得之利益，並得考量受處罰者之資力，行政
    罰法第18條第1項規定甚明。臺北市政府為協助下級機關行
    使裁量權，依職權訂定臺北市政府處理違反就業服務法事件
    統一裁罰基準（下稱系爭裁罰基準），屬行政程序法第159
    條第2項第2款之行政規則，被告並因系爭裁罰基準長期實施
    所生之行政慣例，受到行政自我拘束原則之拘束而生裁量減
    縮之情形。而依系爭裁罰基準第3點第41項，違反就業服務
    法第57條第1款規定，依違規次數區分不同之罰鍰額度，第1
     次違反處罰15萬元至30萬元。原告係第1次違反就業服務法
    第57條第1款規定，被告審酌後對原告裁處法定罰鍰最低額1
    5萬元，未逾越法律授權之裁量範圍，亦無裁量逾越、裁量
    怠惰或違反比例原則之裁量濫用瑕疵，依首開法律規定，本
    院自不得撤銷原處分。
五、綜上所述，原告客觀上有聘僱未經許可之越南籍N君，主觀
    上就此亦有違反行政法上義務之過失。從而，被告以原告違
    反就業服務法第57條第1款規定，依同法第63條第1項規定，
    裁處法定罰鍰最低額15萬元，並無違法，訴願決定予以維持
    ，亦無違誤。原告訴請撤銷原處分及訴願決定，為無理由，
    應予駁回。
六、本案判決基礎已臻明確，兩造其餘攻擊防禦方法及訴訟資料
    ，經本院審核後，認與判決結果不生影響，且無調查之必要
    ，爰不一一論述及調查，併此敘明。
七、第一審裁判費為2,000元，依法應由敗訴之原告負擔，且係
    原告於起訴時繳納，爰確定第一審訴訟費用如主文第2項所
    示。
八、結論：原告之訴為無理由，依行政訴訟法第98條第1項前段
    ，判決如主文。
中　　華　　民　　國　　110 　年　　11　　月　　 4　　日
                  行政訴訟庭　　法　官　張瑜鳳
以上正本係依原本作成。
如不服本判決，應於判決送達後20日內，以原判決違背法令為理
由，向本院提出上訴狀並表明上訴理由（原判決所違背之法令及
其具體內容或依訴訟資料可認為原判決有違背法令之具體事實）
。
其未載明上訴理由者，應於提出上訴後20日內，向本院補提理由
書（上訴狀及上訴理由書均須按他造人數附繕本），並繳納上訴
裁判費新臺幣3,000 元；如未按期補提上訴理由書，則逕以裁定
駁回上訴。　　　　　　　　　
中　　華　　民　　國　　110 　年　　11　　月　　4 　　日
                                書記官  林劭威
　　　　　　　　　
附錄：本案適用之法令
　　1.就業服務法第6條第1項規定：「本法所稱主管機關：....
      在直轄市為直轄市政府....。」第48條第1項規定：「雇
      主聘僱外國人工作，應檢具有關文件，向中央主管機關申
      請許可。」第57條第1款規定：「雇主聘僱外國人不得有
      下列情事：一、聘僱未經許可、許可失效或他人所申請聘
      僱之外國人。」第63條第1項規定：「違反....第57條第1
      款....規定者，處新臺幣15萬元以上75萬元以下罰鍰....
      。」第75條規定：「本法所定罰鍰，由直轄市及縣（市）
      主管機關處罰之。」
    2.裁處時臺北市政府處理違反就業服務法事件統一裁罰基準
      第3點規定：「違反就業服務法（以下簡稱就服法）事件
      統一裁罰基準如下表：（節錄）
項次 41 違反事件   雇主聘僱未經許可、許可失效或他人所申請聘僱之外國人者。   法條依據（就服法） 第57條第1款、第63條第1項前段及第2項    法定罰鍰額度（新臺幣：元）或其他處罰 處15萬元以上75萬元以下罰鍰。 統一裁罰基準（新臺幣：元）   1.違反者，依違規次數處罰如下： (1)第1次：15萬元至30萬元。……                
　  3.臺北市政府104年10月22日府勞秘字第10437403601號公告
      ：「主旨：公告『工會法等20項法規』所定本府主管業務部
      分權限，自中華民國104年11月15日起委任本府勞動局辦
      理。....公告事項：一、公告將『工會法等20項法規』所定
      本府主管業務部分權限委任本府勞動局辦理。二、委任事
      項如附表。」附表（節錄）如下：
項次 法規名稱 委任事項 9 就業服務法  第63條至第70條、第75條「裁處」